【裁判字號】    97,上易,2073
【裁判日期】    971223
【裁判案由】    竊盜
【裁判全文】
臺灣高等法院臺中分院刑事判決        97年度上易字第2073號
上  訴  人  臺灣臺中地方法院檢察署檢察官
被      告  丙○○
上列上訴人因被告犯竊盜案件，不服臺灣臺中地方法院97年度易
字第3371號中華民國97年9月30日第一審判決（起訴案號：臺灣
臺中地方法院檢察署97年度偵字第16332號），提起上訴，本院
判決如下：
    主  文
上訴駁回。
    理      由
一、本案經本院審理結果，認被告丙○○被訴竊盜犯行係屬不能
    證明，其證據及理由，業據第一審判決書理由欄記載甚詳，
    爰引用之（如附件一）。原審以不能證明被告犯罪，而依刑
    事訴訟法第三百零一條第一項規定，諭知無罪之判決，經核
    認事用法，並無不合。
二、檢察官上訴意旨如附件二。
三、按告訴人之告訴，係以使被告受刑事訴追為目的，是其陳述
    是否與事實相符，仍應調查其他證據以資審認，最高法院五
    十二年台上字第一三００號判例意旨可資參照，再按刑事被
    告依法不負自證無罪之義務，在別無積極證據之情形下，被
    告之辯解縱有未合，惟在別無積極證據之情形下，自難違反
    刑事訴訟法第一百五十四條之規定，而推定被告有犯罪之事
    實，而事實審法院對於證據之取捨，依法雖有自由判斷之權
    ，但積極證據不足證明犯罪事實時，被告之抗辯縱屬虛偽，
    仍不能以此資為積極證據應予採信之理由；是被告否認犯罪
    事實所持之辯解，縱屬不能成立，仍非有積極證據足以證明
    其犯罪行為，不能據為有罪之認定（最高法院30年上字第
    482、1831號判例意旨參照）。查本案承辦員警查獲被告有
    竊盜罪嫌，並非現場發現，而僅係依憑告訴人乙○○第二天
    看見被告騎機車於現場附近，嗣再提供該車號於員警查詢到
    被告，亦非由監視錄影資料中得知被告身分或其所騎乘機車
    之車號，又依警卷所附之監視器翻拍照片觀之，該監視器為
    能拍攝較廣之區域，係以長鏡頭方式取景，畫面中之人像、
    機車均非常小，特徵點亦不明顯，以國內機車數量之廣，縱
    然該機車車頭裝有置物籃一只，惟特徵點亦不明顯，以國內
    機車數量之廣，相似之機車頗多，在所拍攝之機車如此小之
    狀況下，如何能比對確認畫面中之機車與被告所有之車牌號
    碼ＴＪＹ－１１０號機車為相同之機車？且卷附之機車翻拍
    畫面之中，亦無出現公訴人所指於畫面中有被告所有機車之
    車牌號碼ＴＪＹ－１１０號出現（畫面中因拍攝角度、大小
    與解析度之關係，均未能見任何車號顯示）。是被告究竟有
    否在告訴人遭竊電池之當時在場，實非無疑，並業經原審法
    院已詳敘其理由，則雖被告於竊案翌日曾到告訴人遭竊之現
    場附近，被告所辯稱其出現之原因為租屋及拜拜云云，所辯
    尚難以置信，其辯解縱有未合，惟其不負自證無罪之義務，
    在別無積極證據之情形下，依上開見解所示，尚難以其翌日
    行為所處之時地尚有不當，即推論被告有犯竊盜之事實。
四、綜上，本件查無其他「直接、積極、明確」之證據加以佐證
    下，尚不得以上開告訴人告訴所為陳述，即認定被告有竊盜
    之犯行。本件查無積極證據足資證明被告犯罪，原判決因而
    認被告之犯罪即屬不能證明，依法應為諭知無罪之判決，於
    法並無不合。公訴人上訴認應就被告予以論罪科刑，而指摘
    原判決不當，為無理由，應予駁回。
據上論斷，應依刑事訴訟法第三百七十三條、第三百六十八條，
判決如主文。
本案經檢察官甲○○到庭執行職務。
中    華    民    國    97    年    12    月    23    日
            刑事第二庭  審判長法  官  李  璋  鵬
                              法  官  胡  忠  文
                              法  官  蕭  錦  鍾
以上正本證明與原本無異。
不得上訴。
                              書記官  蕭  訓  慧
中    華    民    國    97    年    12    月    23    日


司法院資訊處製作；財團法人民間司法改革基金會備份。
